# 对赌协议下的会计处理

提问人：scx252 时间：2019-09-17 09:24:49
陈版，您好！A 上市公司的控股子公司B 引入战略投资者 C 出资 1 亿元，同时合同约定：如发生B 公司未在交割之日起 5 年内完成上市或公司的财务状况、经营能力、盈利前景在交割后上市之前发生重大不利变化中任一情形，投资人 C 有权要求 B 公司、A 上市公司、集团公司和/或投资人认可的公司的关联方以现金形式按照回购价格收购投资人所持有的公司全部股权（其他回购方承担连带责任），回购价格为投资人的认购价款加上年化 10%的单利利息（计息日的期间为自认购价款支付日至回购价格实际支付日），并减去投资人已经收到的公司红利。
请问： 1 、协议未明确具体的回购方，影响各方的会计确认、核算，是否需要在合同中明确具体回购义务方？
2 、如 B公司自己是回购方，其收到 C 的投资款计入实收资本、资本公积，同时确认回购负债冲减资本公积、增加长期应付款，预计的利息计入当期损益。如 B不是回购方，则收到的投资计入实收资本、资本公积。
3 、如A 或集团一方为回购方，在合同签订时不需做会计处理，每期末根据评估情况，确认或有事项对应的预计负债。还是同时确认一项资产、负债，其价值变动计入损益？
4 、如回购方还不确定，可能是合同约定的B 公司、A上市公司、集团公司和/或投资人认可的公司的关联方中任一方（其他回购方承担连带责任），B公司、A 上市公司如何估计核算该事项的影响及账务处理？

回答人：chenyiwei
1 、建议明确。否则依据现有协议条款中约定的连带责任，可能被要求履行回购义务的各方都需在其自身报表中确认与回购义务相关的负债。
2 、是。
3 、A 或集团作为回购方的，也应当确认与回购义务相关的负债（金额等于在当前资产负债表日被要求履行义务的情况下需支付的回购价款本息和），而不仅仅是按或有事项处理。
4 、可能被要求履行回购义务的各方都应在其自身报表中确认回购义务相关负债，并在该义务解除前逐年确认利息支出并相应增加该负债的账面价值。

提问人：scx252 时间：2019-09-18 07:29:13
非常感谢！如 B 或其他方作为回购方，回购方预计的负债本息是否需要折现确认长期应付款。如其他方作为回购方，需要确认一项资产-长期股权投资（或长期应收款）？计提利息计入长期应付款；如到期不需回购，则转回长期应付款，同时减少长期股权投资（或长期应收款），对应预计利息部分的长期应付款款如何处理？

回答人：chenyiwei
1 、是，需要折现。 2 、是，对应确认长期股权投资或长期应收款。 3 、对其他方，对应预计利息部分的长期应付款可以转回计入损益；对被增资方自身应转入资本公积。

提问人：polariswong 时间：2019-09-18 07:47:26
陈老师，如果合同明确约定被投资方作为回购方（固定金额或固定金额 +利息），那么被投资还需要确认实收资本和资本公积吗？是不是考虑作为金融负债，只需要确认长期应付款即可呢？

回答人：chenyiwei
仍需确认实收资本，但按应确认的金融负债金额，同步借：资本公积——资本溢价，贷：长期应付款。

提问人：ljlryy 时间：2019-10-12 10:16:58
如果约定回购方为 A上市公司，A 公司也按照需支付的本金+ 利息折现到现在的现值确认了负债。那么，对于 A 上市公司来说，C公司对 B公司的出资可以算作股权，认可其对 B公司具有持股比例及相应的表决权比例吗？

回答人：chenyiwei
这是法律问题。法律上还是承认其作为股权性投资的。